【裁判字號】    95,上訴,1502
【裁判日期】    951018
【裁判案由】    強盜等
【裁判全文】
臺灣高等法院刑事判決                95年度上訴字第1502號
上  訴  人
即  被  告  乙○○
選任辯護人  沙  洪  律師
上  訴  人
即  被  告  丙○○
                      號5樓
            丁○○
                    （
上二人共同
指定辯護人  義務辯護人  胡鳳嬌律師
被      告  戊○○
                    （現於臺灣泰源技能訓練所執行中）
選任辯護人  劉昌崙  律師
            陳郁仁  律師
上列上訴人因強盜等案件，不服臺灣板橋地方法院94年度訴字第
950號，中華民國95年3月21日第一審判決（起訴案號：臺灣板橋
地方法院檢察署94年度偵字第3569號），提起上訴，本院判決如
下：
    主  文
原判決關於戊○○部分撤銷。
戊○○共同意圖為自己不法之所有，攜帶兇器，結夥三人以上，
以強暴至使不能抗拒，而使他人交付其物，累犯，處有期徒刑柒
年捌月；扣案之仿GLOCK廠17型半自動手槍製造之玩具手槍壹支
、不具殺傷力之土造子彈壹顆均沒收。
其他上訴駁回。
    事  實
一、乙○○曾因侵占案件，經臺灣臺北地方法院判處有期徒刑3
    月確定，於民國93年11月10日易科罰金執行完畢；丁○○曾
    因傷害案件，經原法院判處有期徒刑5月，於89年9月17日執
    行完畢；戊○○曾因傷害案件，經法院判處有期徒刑5月，
    於89年10月15日執行完畢。
二、乙○○、丙○○、丁○○及戊○○因缺錢花用，竟共同基於
    意圖為自己不法所有之犯意聯絡，謀議強盜他人財物，於94
    年2月11日上午由丁○○攜帶其所有不具殺傷力之土造子彈1
    顆及雖不具殺傷力、但為金屬材質具相當重量、客觀上足以
    對人之生命、身體構成威脅而足供兇器使用之仿GLOCK廠17
    型半自動手槍製造之玩具手槍1支，作為強盜財物之工具後
    ，乙○○等四人即共同前往臺北縣樹林市、土城市一帶尋找
    販賣毒品之盤商以為下手之目標，因久尋未遇適合之目標，
    乙○○乃提議其乾爹甲○○最近賺一筆錢，可以向其下手，
    乙○○等四人即共同於同日上午9時30分許，進入臺北縣土
    城市○○路483巷13弄54號4樓甲○○住處客廳，由乙○○向
    甲○○稱過年了來拜年討紅包，丁○○亦拿出所攜帶之玩具
    手槍，甲○○見狀要乙○○單獨隨其進入房間詢問，惟乙○○未從，而由丁○○、戊○○跟隨甲○○至房間內，乙○○
    、丙○○則留在客廳把風；丁○○、戊○○進入甲○○房間
    後，戊○○即向甲○○表示過年來討紅包，而丁○○則持上
    開玩具手槍指向甲○○頭部，甲○○表示沒錢，丁○○竟自
    玩具手槍彈匣內取出上開不具殺傷力之土造子彈1顆脅迫甲○○吞下，甲○○因無法抗拒該等強暴手段而將子彈吞入，
    並將其所有之勞力士手錶1支及行動電話1支交付予戊○○。
    戊○○等4人得手後即離開現場，所得之勞力士手錶1支由乙○○取得，行動電話1支則由戊○○取得。嗣甲○○送醫後
    取出土造子彈1顆，並於94年2月16日下午6時30分許，經警
    循線在臺北縣土城市○○路○段與永豐路口附近查獲乙○○
    ，另於94年2月18日晚上9時30分許，在臺北縣板橋市○○○
    街80巷5弄20號查獲戊○○，又於94年2月18日晚上10時30分
    許，在臺北縣板橋市○○街52巷8號3樓查獲丁○○，並扣得
    上開丁○○所有供犯罪所用之玩具手槍1支，另亦扣得具有
    殺傷力之土造子彈6顆 (丁○○另涉未經許可持有子彈部分
    ，業經原審判處有期徒刑10月，經丁○○提起上訴後撤回上
    訴而告確定在案)，再於94年2月19日凌晨1時許，在臺北縣
    板橋市○○○路○段28號3樓查獲丙○○。
三、案經甲○○訴由臺北縣政府警察局土城分局報請臺灣板橋地
    方法院檢察署檢察官偵查起訴。
    理  由
一、被告乙○○、丙○○經合法傳喚無正當理由未到庭辯解，惟
    被告乙○○、丙○○於原審審理、被告丁○○、戊○○於本
    院審理時均坦承有於上開時、地前往被害人甲○○住處，且
    被告丁○○確有攜帶前述玩具手槍1支及不具殺傷力之子彈1
    顆前往，及被告戊○○取得被害人甲○○交付之勞力士手錶
    及行動電話各1支等情不諱，惟均矢口否認有何共同攜帶兇
    器結夥三人以上強盜之犯行，被告乙○○、丙○○均辯稱：
    伊等並未事先謀議要去甲○○家強盜，而是要去拜年，詎料
    到了甲○○家後，戊○○與甲○○發生爭執，戊○○、丁○○和甲○○即一起進入甲○○之房間內，伊等當時並不清楚
    他們在裡面發生何事，是事後才知道丁○○逼甲○○吞子彈
    及戊○○拿甲○○手錶及行動電話之事云云；被告丁○○辯
    稱：伊等並非事先謀議要去甲○○家強盜，是到了甲○○家
    後，伊誤以為甲○○有欠戊○○錢，才對甲○○說如有欠錢
    就把錢交出來，甲○○說他沒有錢，伊才取出子彈要甲○○
    吞下去，但沒想到甲○○真的吞下去，伊也嚇一跳，就離開
    甲○○房間，當時並不知道戊○○取走甲○○之財物云云；
    而被告戊○○則辯以：伊只是因之前甲○○向乙○○誣指伊
    向警方告乙○○的密，才要甲○○包紅包道歉，甲○○說他
    沒有錢並轉身回房，丁○○跟著進去，事後伊聽到房間內傳
    出推彈匣的聲音，伊才進入房間看見甲○○吞子彈，是甲○○自願將手錶及行動電話交給伊的云云。是本案應予審酌者
    厥為被告等四人取走被害人甲○○之財物究否具有強盜之犯
    意與行為？
二、經查：
(一)被告等四人確有強盜之犯意聯絡
    證人即共同被告戊○○於94年3月9日偵訊時結證稱：因缺錢
    乙○○約伊去搶藥頭，丙○○剛好跟伊在一起就一起去，然
    後伊打電話給丁○○要他帶槍加入，但後來找不到藥頭，經
    乙○○提議臨時起意去搶甲○○，大家都知道有帶槍及要搶
    錢之事等語；證人即共同被告丙○○於同日偵訊中結證稱：
    乙○○提議去甲○○家拜年，順便要一點錢等語；證人即共
    同被告丁○○於同日偵訊時亦結證稱：是乙○○提議去甲○○的家，其他人都應該知道伊帶槍的事等語，另於原審審理
    時結證稱：乙○○原先提議要「ㄠ」藥頭，但後來沒找成，
    乙○○、戊○○就提議要去向甲○○拜年要紅包等語，則綜
    上證詞可知，被告等四人於至被害人甲○○住處前即有謀議
    共同攜帶上開玩具手槍強盜藥頭財物 (按指販賣毒品者)之
    犯意聯絡，嗣因未找著適合之目標，乃由被告乙○○提議改
    搶劫甲○○財物，以被告等四人結夥且攜帶槍械為之，顯係
    藉槍械以強暴或脅迫方式而強取被害人之財物，被告等四人
    自始即有意圖為自己不法所有之強盜犯意聯絡。至被告等所
    稱「ㄠ」藥頭或拜年要紅包云云，應係強取他人財物之代名
    詞，被告等嗣於原審及本院審理時翻異前詞，辯稱未事前謀
    議強盜被害人甲○○云云，核屬臨訟推諉之詞，要難採信。
(二)被告等四人所為確屬強盜行為
１、被告乙○○、丙○○、丁○○、戊○○等四人於上揭時地如
    何強盜被害人甲○○所有財物之事實經過，業據證人即被害
    人甲○○於原審審理時結證稱：當時伊在上址睡覺，乙○○
    敲伊房門，伊出來客廳便看到被告四人在場，也有看到手槍
    ，乙○○即向伊表示過年來拜年要紅包，伊回答沒有錢，並
    要乙○○到房間來問他怎麼回事，但乙○○沒有進來，而是
    戊○○及丁○○先後進來房間；他們二人進入房間後，戊○○即稱過年來討紅包，伊回答沒有錢，丁○○就拿槍抵著伊
    的頭，並取出1顆子彈要伊吞下去，伊只好照作，並於吞完
    子彈後將勞力士手錶及行動電話各1支交給戊○○，要他們
    拿去賣，之後他們便離開了等語甚詳，復有扣案之玩具手槍
    1支及自被害人甲○○體內取出之子彈1顆可資佐憑。
２、被告戊○○業於原審94年5月11日訊問時自白：伊承認檢察
    官起訴之犯罪事實，事實經過大概如起訴書所載，當時伊和
    丁○○在甲○○房間內，丁○○逼迫甲○○吃下子彈後他就
    離開房間，甲○○說要錢沒有，但有勞力士手錶及行動電話
    ，並將這二樣東西交給伊，伊等四人下樓到乙○○車上，伊
    便將手錶交給乙○○，行動電話則自己留用等情不諱，復於
    原審94年6月23日及本院95年7月20日準備程序中坦承當日知
    悉丁○○有帶槍過去等情無訛。另被告戊○○在94年3月9日
    偵訊時以證人身分結證稱：乙○○與丙○○是在現場把風，
    他們都知道到甲○○家要搶錢，也都知道丁○○有帶槍；我
    們在客廳時就有要甲○○拿錢出來等語。
３、被告丁○○亦於原審94年5月11日訊問時自白：伊承認檢察
    官起訴之犯罪事實，伊有帶玩具手槍及子彈到甲○○家中，
    並從彈匣中拿出子彈脅迫甲○○吃下去等語，及於原審94年
    8月4日準備程序中自白：伊有拿槍頂著甲○○的頭嚇他，甲○○說他沒有錢，伊便從槍內取出1顆子彈要甲○○吞下去
    等語，後於本院95年7月20日準備程序及95年10月4日審理程
    序自白：伊是拿槍出來要嚇甲○○，因甲○○沒錢，就拿出
    一顆子彈要他把子彈吞下去等語屬實。
４、被告丙○○在原審94年5月11日訊問時供稱：伊到甲○○家
    中，丁○○即把槍拿出來放在桌上等語；於原審94年6月23
    日準備程序中再次確認：丁○○在客廳時有把槍彈拿出來等
    語；另在原審審理時以證人身分結證稱：乙○○到現場就跟
    甲○○說要拜年拿紅包等語。被告乙○○在原審準備程序中
    亦供稱戊○○在客廳向甲○○要紅包時，丁○○就有拿槍出
    來等語。
５、被告等雖辯稱：被害人自承當時身上仍有現金1、2千元，但
    始終未交付上開現金，且勞力士錶及行動電話係被害人主動
    交予被告戊○○，足見被害人當時並未至不能抗拒之狀態云
    云，但查，被告丁○○及戊○○隨被害人甲○○進入房間後
    ，仍重申討紅包之旨，因被害人甲○○不從，被告丁○○便
    拿槍抵住被害人頭部並取出1顆子彈要其吞食，被害人甲○○於吞食子彈後，即取出勞力士手錶及行動電話各1支交予
    被告戊○○等情，已如前所述，再參以證人即被害人甲○○
    於原審審理時結證稱：伊無法分辨被告丁○○所持之槍械係
    真槍或假槍，因頭上有槍指著只好把子彈吞下去，後來伊被
    嚇到躲在房間不敢出來，故不清楚被告四人如何離去等語（
    見原審卷(二)第32頁），復於本院準備程序時陳稱：丁○○拿
    槍頂著伊的頭，拿一顆子彈要伊吞下去，吞下子彈後，戊○○叫伊把手機、手錶拿給他們，因為他們有槍伊很害怕，只
    好交給戊○○等語（見本院卷第118頁）。是衡諸上揭證詞
    及客觀情形，被害人遭被告丁○○以極似真槍之手槍抵住頭
    部，主觀上必認自己之生命遭受重大威脅，況被害人甚且因
    而依令吞食子彈，足見其當時已無自由意志可言，從而被害
    人於吞食子彈後將其所有之勞力士錶及行動電話交付被告戊○○，顯係因被告等人之強暴行為至使不能抗拒所致，要不
    得僅以其未將身上所有之1、2千元現金同時交付被告等，即
    認其未達不能抗拒之程度，是被告等上開所辯，尚不可採。
６、綜上，依證人甲○○、被告等四人在原審中之供述及在偵查
    中具結之證言，可知證人即被害人甲○○之上開證述實屬信
    而有徵，堪認被害人甲○○在客廳時，被告四人均在場，被
    告乙○○表明來意為要紅包，被告丁○○亦已出示手槍，嗣
    後並由被告丁○○及戊○○先後尾隨被害人甲○○進入房間
    ，重申討紅包之旨，因被害人甲○○不從，被告丁○○即拿
    槍抵住被害人頭部並取出1顆子彈要其吞食，被害人甲○○
    於吞食子彈後，在不能抗拒情形下，即將勞力士手錶及行動
    電話各1支交予被告戊○○等情應屬事實，被告等四人之行
    為應與強盜罪之犯罪構成要件該當，因認被告等所為即屬強
    盜行為無訛。
三、至被告乙○○、丙○○雖辯稱：當時不知道甲○○與戊○○
    、丁○○在房間內發生何事云云，被告乙○○另辯稱：伊當
    時聽見甲○○房內有異狀，即告知丁○○及戊○○不要亂來
    ，事後又有打電話詢問甲○○有無受傷云云；被告丁○○則
    辯稱：伊誤以為甲○○有欠戊○○錢，才要甲○○把錢交出
    來，但甲○○表示沒有錢，伊才取出子彈要甲○○吞下去，
    但沒想到甲○○照作，伊也嚇一跳，就離開甲○○的房間了
    ，不知道戊○○取得甲○○之財物云云；被告戊○○辯稱：
    因之前甲○○向乙○○誣指伊向警方告乙○○的密，才要甲○○包紅包道歉，甲○○說他沒有錢並轉身回房，丁○○跟
    著進去，事後伊聽到房間內傳出推彈匣的聲音，伊才進入房
    間看見甲○○吞子彈，是甲○○自願將手錶及行動電話交給
    伊的云云。然查：
(一)被告等四人進入被害人甲○○住處客廳時，即表明要紅包之
    旨，被告丁○○且出示手槍，已如前述，被告乙○○、丙○○既非眼盲耳聾之人，要無不知上情之理，而仍任由持槍之
    被告丁○○及被告戊○○尾隨被害人甲○○進入房間，再參
    以前述被告等四人事前已有謀議強盜甲○○財物之舉，及證
    人即共同被告戊○○於偵查中證稱：乙○○與丙○○是在現
    場把風，他們都知道到甲○○家要搶錢，也都知道丁○○有
    帶槍等語，另被告戊○○在原審及偵查中、證人即共同被告
    丁○○、丙○○在偵查中均結證稱勞力士手錶最後交給乙○○等語，可見強盜被害人甲○○財物應係被告等四人所共同
    認知之事實，否則被告乙○○於嗣後豈會分得勞力士手錶？
    是要不得以被告乙○○、丙○○未進入房間為由，即認彼二
    人無共同為上開強盜犯行。雖被告丁○○嗣於本院審理時改
    稱：伊在客廳並未拿槍出來云云，惟此與證人甲○○及共同
    被告乙○○、丙○○於原審所述情節不符，顯見係迴護其他
    被告之詞，尚難採信。另被告乙○○縱有其所辯告知被告丁○○、戊○○不要亂來，及事後打電話詢問甲○○有無受傷
    之舉，至多亦僅能證明被告乙○○不希望被害人甲○○遭受
    身體上之傷害，而況，被告等四人前往被害人甲○○住處強
    盜財物又係出於被告乙○○之提議，是被告乙○○縱有上開
    舉動，仍難解讀為其無強盜被害人甲○○財物之犯意及犯行
    。
(二)如前所陳，被告丁○○在原審審理時即已供明係乙○○、戊○○提議要去向甲○○拜年要紅包等語，且被告等人到現場
    時亦以討紅包為由要求被害人交付財物，此情應為被告丁○○所明知，是被告丁○○所辯誤以為甲○○欠戊○○錢，才
    要甲○○把錢交出來乙節，要不足取。又被害人甲○○因不
    願應被告等人要求交付紅包，始遭被告丁○○持槍抵住頭部
    並令吞食子彈，被告丁○○於被害人吞食子彈後縱使有離開
    房間，而事後係由被告戊○○收受被害人所交付之財物，然
    因被告戊○○所為之犯行均在被告等四人之強盜犯意之內，
    亦不逸脫被告丁○○之犯意，其自仍應就被告戊○○之行為
    負共同責任。
(三)另被告戊○○辯稱：因之前甲○○向乙○○誣指伊向警方告
    乙○○的密，才要甲○○包紅包道歉云云，被害人甲○○於
    本院訊問時固不諱言於客廳時有談到此事，復陳稱：「警察
    去抓乙○○他們，郭有打電話給我，要我方便過去看一下，
    我去看的時候，未看到警察，我和郭電話聯，問他你的車子
    呢，車是前天晚上開走未開回，我就憑這點說會不會是他們
    報警去抓你。」 (見本院卷第118頁正反面)，依被害人所言
    僅係對乙○○提出其質疑，且本案案發當天，被害人並未承
    諾道歉及賠償，而被告等原即以強盜之意思進入被害人住處
    「要紅包」，且係以玩具手槍抵住被害人，強令被害人吃子
    彈，被害人在不能抗拒情形下交付財物，應屬強盜行為，而
    非因道歉所支付之賠償金。
(四)是綜上所論，被告等所辯上情，均難採認，彼四人就共同攜
    帶兇器結夥三人以上強盜之犯罪有犯意聯絡及行為分擔。本
    件事證明確，被告等之犯行均堪認定，應依法論科。
三、本件被告丁○○所攜帶供犯罪所用之上開玩具手槍，雖經鑑
    定結果認不具殺傷力，此有內政部刑事警察局94年3月31日
    刑鑑字第0940029833號槍彈鑑定書1份在卷可參，但該玩具
    手槍為金屬材質且具相當重量，客觀上足以對人之生命、身
    體構成威脅而足供兇器使用，仍不失為兇器；是被告乙○○
    、丙○○、丁○○、戊○○等四人攜帶上開玩具手槍強盜被
    害人郭淵源財物，其等所為均係犯刑法第330條第1項之加重
    強盜罪。被告等四人具有犯意聯絡及行為分擔，為共同正犯
    。被告乙○○曾因侵占案件，經臺灣臺北地方法院判處有期
    徒刑3月確定，於93年11月10日易科罰金執行完畢；被告丁○○曾因傷害案件，經原法院判處有期徒刑5月，於89年9月
    17日執行完畢；被告戊○○曾因傷害案件，經法院判處有期
    徒刑5月，於89年10月15日執行完畢，皆有本院被告全國前
    案紀錄表存卷可按，其等於前案執行完畢後5年內，再故意
    犯本件有期徒刑以上之罪，不論依修正前之刑法第47條，或
    修正後之刑法第47條第1項之規定，均構成累犯，對被告而
    言並無有利或不利之情形，應逕依修正前之刑法第47條規定
    ，論以累犯，並均加重其刑。
四、原審適用刑法第28條、第330條第1項、第38條第1項第2款、
    修正前刑法第47條，審酌被告乙○○、丙○○、丁○○三人
    均年輕力壯，竟不思循合法正當途徑獲取財物，素行不佳，
    犯後飾詞圖卸未見悔悟之意，及其犯罪動機、目的、手段、
    取得財物價值、各人在犯罪中所擔當之角色、與被害人之關
    係等一切情狀，分別量處被告乙○○、丁○○有期徒刑柒年
    捌月，被告丙○○有期徒刑柒年貳月，並說明扣案之仿GLOC
    K廠17型半自動手槍製造之玩具手槍1支、不具殺傷力之土造
    子彈1顆，為被告丁○○所有供犯加重強盜罪所用之物，依
    刑法第38條第1項第2款均宣告沒收，經核認事用法俱無不合
    ，量刑亦屬允當。被告乙○○、丙○○、丁○○等上訴猶執
    陳詞，否認加重強盜犯行云云，為無理由，應予駁回。另原
    審對被告戊○○予以論罪科刑，固非無見，惟查，本案被告
    戊○○部分，原審於審理中固有指定公設辯護人彭宏東為其
    辯護，但於原判決當事人欄竟漏未記載，原判決此部分即有
    違誤，被告戊○○上訴意旨仍執陳詞否認有強盜犯行，雖不
    足取，然原判決此部分既有上開可議之處，應由本院將原判
    決該部分撤銷改判。爰審酌被告戊○○年輕力壯，竟不思循
    合法正當途徑獲取財物，素行不佳，犯後飾詞圖卸未見悔悟
    之意，及其犯罪動機、目的、手段、取得被害人行動電話1
    支、在本案犯罪中所擔當之角色、與被害人之關係等一切情
    狀，量處如主文第2項所示之刑，以示懲儆。另扣案之仿
    GLOC K廠17型半自動手槍製造之玩具手槍1支、不具殺傷力
    之土造子彈1顆，為共同被告丁○○所有供犯本案加重強盜
    罪所用之物，應依刑法第38條第1項第2款均宣告沒收。
四、公訴意旨另以：被告乙○○、丙○○、戊○○與被告丁○○
    共同持有子彈7顆之犯行，因認亦涉犯槍砲彈藥刀械管制條
    例第12條第4項之罪嫌云云。惟查，本案警察於案發後固有
    於被告丁○○住處查扣具有殺傷力之土造子彈6顆，然質之
    被告丁○○於原審審理時供稱伊案發當天僅有攜帶子彈1 顆
    前往被害人甲○○住處等語，該顆子彈即為被害人甲○○所
    吞下之子彈。因被告丁○○所持有之其餘6顆土造子彈，並
    未攜帶至案發現場，實難認定被告乙○○、丙○○、戊○○
    共同持有該6顆土造子彈，且亦無積極證據資以證明有與被
    告丁○○共同持有之事實。又被告丁○○攜往被害人甲○○
    住處之子彈1顆，業經鑑定認不具殺傷力，已如前述，即非
    屬槍砲彈藥刀械管制條例所列管之具有可罰性之子彈，要難
    遽論被告乙○○、丙○○、戊○○、丁○○確有公訴人所指
    未經許可持有子彈之犯行，是此部分被告等犯罪尚屬不能證
    明，惟此部分與前開論罪科刑部分，公訴人認有刑法修正前
    牽連犯之裁判上一罪關係，依審判不可分之關係，爰不另為
    無罪之諭知。
五、被告乙○○、丙○○經合法傳喚，無正當理由不到庭，爰不
    待其陳述，逕行判決，併此敘明。
據上論斷，應依刑事訴訟法第369條第1項前段、第364條、第299
條第1項前段、第368條、第371條，刑法第28條、第330條第1項
、第38條第1項第2款、修正前刑法第47條，判決如主文。
本案經檢察官劉文水到庭執行職務。
中    華    民    國    95    年    10    月    18    日
                  刑事第十四庭審判長法  官  蘇隆惠
                                    法  官  陳玉雲
                                    法  官  林秀鳳
以上正本證明與原本無異。
如不服本判決，應於收受送達後十日內向本院提出上訴書狀，其
未敘述上訴之理由者並得於提起上訴後十日內向本院補提理由書
（均須按他造當事人之人數附繕本）。
                                    書記官  楊麗雪
中    華    民    國    95    年    10    月    18    日
附錄本案論罪科刑法條全文：
中華民國刑法第330條
犯強盜罪而有第321條第1項各款情形之一者，處7年以上有期徒
刑。
前項之未遂犯罰之。


司法院資訊處製作；財團法人民間司法改革基金會備份。
